【裁判字號】    89,易緝,143
【裁判日期】    900227
【裁判案由】    侵占
【裁判全文】
臺灣臺北地方法院刑事判決                        八十九年度易緝字第一四三號
    公  訴  人  臺灣臺北地方法院檢察署檢察官
    被      告  乙○○
右列被告因侵占案件，經檢察官提起公訴（八十七年度偵字第三四三四號），本院判
決如左：
    主  文
乙○○無罪。
    理  由
一、公訴意旨略以：被告乙○○於八十六年八月二十一日，在臺北市○○○路○段二
    ０一號，向甲○○租用Ｅ三－八九三號營業小客車一輛，約定每日租金新台幣（
    下同）七百五十元，詎乙○○竟意圖為自己不法所有，自八十六年十月十六日起
    拒納車租，將該車侵占入己，因認被告涉犯刑法第三百三十五條第一項之侵占罪
    嫌。
二、按犯罪事實應依證據認定之，無證據不得推定其犯罪事實；又不能證明被告犯罪
    者，應諭知無罪之判決，刑事訴訟法第一百五十四條、第三百零一條第一項分別
    定有明文。又事實之認定，應憑證據，如未能發現相當證據，或證據不足以證明
    ，自不能以推測或擬制之方法，為裁判之基礎（最高法院五十三年臺上字第二七
    五０號及四十年臺上字第八十六號判例參照）。
三、本件公訴人認被告犯有上開侵占罪嫌，無非係以被告上開犯行業據告訴人甲○○
    指訴甚詳，並經證人張朱松證述詳明，並有租賃契約書、被告出具之切結書等附
    卷可稽。惟訊據被告乙○○雖坦承有於前開時地向甲○○租用車輛，自八十六年
    十月十日起即未繳納租金之事實，然堅詞否認有上開侵占犯意，辯稱伊有付過租
    金，後來因為生意不好做，就沒付租金，車輛已於八十七年由甲○○取回等語。
四、按刑法第三百三十五條第一項之侵占罪，須行為人主觀上有為自己不法之所有之
    意圖為要件，如欠缺此主觀意圖，僅因租賃關係，而持有他人之物，客觀上復未
    將其所持有之物易為所有之行為，尚不能論以侵占罪。本件被告固不否認其承租
    告訴人所有車輛一部，且自八十六年十月十日起未給付租金，但核告訴人與被告
    書立之租賃契約雖有每日租金新臺幣（下同）七百五十元，被告應於租賃契約終
    止之日，將所承租之汽車交還告訴人接收，如於租賃期間將租賃物轉租、贈與、
    頂讓、抵押、典當與他人，或借與他人使用，告訴人得終止契約等語（租賃契約
    書第四條、第六條，見八十六年度偵字第一二二九六號偵查卷第三頁），惟該租
    賃契約書第三條租賃期間僅記載自八十六年八月二十一日起，並未記載租賃期間
    終止日期，而該契約書第十五條亦僅約定終止契約，被告必須提前三日告知告訴
    人，如違反約定無條件被告訴人算三日租金，可見告訴人與被告之租賃契約，並
    無租期約定，為不定期租賃契約，依民法第四百五十條等規定，告訴人與被告固
    均得隨時終止租約，然終止租賃契約仍須向對造為終止之意思表示，否則租賃契
    約仍存在。本件被告雖積欠告訴人租金未給付，告訴人有權終止租賃關係取回出
    租車輛，但告訴人自承僅以口頭告知被告再不正常繳付租金車子將收回來，惟事
    後因為可憐被告，所以車子又繼續讓被告開，一直到訴訟中均沒有寄存證信函終
    止租約等詞（見本院八十九年十二月五日訊問筆錄），是告訴人與被告雙方之租
    賃關係於告訴人合法終止前，尚屬有效存在，被告繼續使用該車輛為行使契約取
    得之權利，要難僅以被告未依約按期繳納租金，遽推論被告有易持有為所有之侵
    占犯意。再查，被告承租之上開車輛為告訴人之其他車輛承租人張朱欽尋獲，尋
    獲斯時，仍由被告駕駛（見八十七年度偵字第三四三四號偵查卷第十三頁反面）
    ，被告並未將該車為法律上處分（如典當、質押）或事實上處分（如毀棄等），
    雖其於未給付租金時未為返還，但既仍在其租賃關係下所為占有繼續狀態，足見
    被告並無將該車輛易持有為所有之不法所有意圖，自難以刑法侵占罪論處。
五、揆上各情，既難認被告有變異持有為所有之侵占犯行，其所為即與侵占罪之構成
    要件有別，至被告積欠自訴人若干車租未償一節，則純係雙方因租賃契約所生之
    債務不履行問題，應另循民事途徑解決。此外，復查無其他積極證據足資認定被
    告確有自訴人指摘之侵占犯行，被告犯罪尚屬不能證明，揆諸前揭規定、判例及
    說明，自應為被告無罪之諭知。
六、按法院認為應科拘役、罰金或應諭知免刑或無罪之案件，被告經合法傳喚無正當
    理由不到庭者，得不待其陳述逕行判決，刑事訴訟法第三百零六條定有明文。經
    查，本件被告已經本院合法傳喚無正當理由而不到庭，有本院之送達證書、公示
    送達公告在卷為憑，本件應諭知被告無罪，依法自得不待其陳述，逕行判決，附
    此敘明。
據上論斷，應依刑事訴訟法第三百零一條第一項前段、第三百零六條，判決如主文。
本案經檢察官陳麗芬到庭執行職務
中    華    民    國      九十        年      二        月  二十七      日
                                      臺灣臺北地方法院刑事第八庭
                                          法  官  鄭  佾  瑩
右正本證明與原本無異。
如不服本判決，應於判決送達後十日內，向本院提出上訴狀。
                                          書記官  何  適  熹
中    華    民    國      八十        年       三       月      八     日


司法院資訊處製作；財團法人民間司法改革基金會備份。
